臺灣高雄地方法院民事判決　　　　　　　　　　　九十二年訴字第三四○八號
　　原　　　告　甲○○
　　被　　　告　乙○○
當事人間請求損害賠償事件，本院於民國九十三年四月九日言詞辯論終結，判決如下
：
    主      文
被告應給付原告新台幣壹萬玖仟捌佰柒拾元，及自民國九十二年十一月二十九日起至
清償日止，按週年利率百分之五計算之利息。
原告其餘之訴駁回。
訴訟費用由被告負擔百分之一，餘由原告負擔。
本判決第一項得假執行。
原告其餘假執行之聲請駁回。
    事      實
甲、原告方面：
一、聲明：
  (一)被告應給付原告新臺幣（下同）一百五十九萬七千零四十二元，及自起訴狀繕本
    送達翌日起至清償日止，按週年利率百分之五計算之利息。
  (二)訴訟費用由被告負擔。
  (三)原告願供擔保請准宣告假執行。
二、陳述：
  (一)被告於民國九十二年一月二十四日下午，無照駕駛車號Ｅ五—六二七五號自小貨
    車，沿高雄縣茄萣鄉○○路北向南方向行駛，於同日下午三時四十分許，途經高
    雄縣茄定鄉○○路與健康路之無號誌交岔路口時，本應減速慢行，竟疏未注意，
    適有訴外人林寶清駕駛車號ＹＥ—四一九九號自小客車搭載原告沿高雄縣茄定鄉
    ○○路東向西方向行駛途經該處，亦同疏未減速及注意，二車因而發生撞擊，致
    原告受有左眼球破裂合併顏面撕裂傷之傷害。
  (二)被告不法侵害原告之身體健康，原告自得依法請求被告賠償醫療費用、減少勞動
    能力之損失及精神慰撫金，爰分述其金額如下：
    (1)醫療費用：二萬七千零四十二元。
    (2)減少勞動能力損失：原告如受他人僱用，每月約有二萬元之收入，因被告之過
      失行為致左眼失明，減少勞動能力百分之二十，原告現年四十一歲，算至六十
      歲為止，尚有十九年之工作能力，以每月二萬元為計算基準，依霍夫曼計算法
      扣除中間利息，原告自得請求勞動能力減少之損失九十七萬元。
    (3)精神慰撫金：原告因顏面傷痕及左眼失明，常引起旁人注視，深受異常壓力及
      痛苦，爰請求精神慰撫金六十萬元。
    (4)綜上，爰依侵權行為之法律關係請求被告賠償原告如聲明所示。
三、證據：提出：國立成功大學醫學院附設醫院診斷證明書一紙、國立成功大學醫學
    院附設醫院及台南市立醫院收據共十六紙、存摺影本一件為證。
乙、被告方面：
一、聲明：
  (一)原告之訴駁回。
  (二)訴訟費用由原告負擔。
二、陳述：
    被告於駕車進入高雄縣茄萣鄉○○路與健康路交岔路口時，並未見到訴外人林寶
    清駕駛之車號ＹＥ—四一九九號自小客車，被告所駕車輛係在通過前開交岔路口
    一半時，始遭訴外人林寶清駕車撞擊左後輪位置，是本件車禍之主因乃訴外人林
    寶清，自不應令被告賠償精神慰撫金，另被告亦否認原告有關其勞動能力減少百
    分之二十之主張。
丙、本院依職權調閱九十二年度交簡字第一九一四號過失傷害刑事卷宗，並向國立成
    功大學醫學院附設醫院函詢原告勞動能力減少之程度，並查詢兩造之財產歸戶資
    料。
    理      由
一、本件被告經合法通知，未於最後言詞辯論期日到場，核無民事訴訟法第三百八十
    六條所列各款情形，爰依原告之聲請，由其一造辯論而為判決。
二、原告起訴主張：被告於九十二年一月二十四日下午三時四十分許，無照駕駛車號
    Ｅ五—六二七五號自小貨車，沿高雄縣茄萣鄉○○路北向南方向行駛經該路與健
    康路交岔路口時，因疏未注意車前狀況，與同疏未注意車前狀況、由訴外人林寶
    清所駕駛搭載原告沿高雄縣茄定鄉○○路東向西方向行駛之車號ＹＥ—四一九九
    號自小客車發生撞擊，致原告受有左眼球破裂合併顏面撕裂傷之傷害。原告因被
    告不法侵害其身體健康，支出醫療費用二萬七千零四十二元，並減少勞動能力百
    分之二十，同時因常受旁人異常眼光，身心受創甚鉅，爰依侵權行為之法律關係
    ，請求被告賠償醫療費用二萬七千零四十二元、減少勞動能力之損失九十七萬元
    及精神慰撫金六十萬元，共計一百五十九萬七千零四十二元，並陳明願供擔保請
    准宣告假執行。被告則以：本件車禍發生之主因乃訴外人林寶清駕車不慎，自不
    應令被告賠償精神慰撫金，另被告亦否認原告有關其勞動能力減少百分之二十之
    主張等語資為抗辯。
三、原告主張被告於九十二年一月二十四日下午三時四十分許，無照駕駛車號Ｅ五—
    六二七五號自小貨車，沿高雄縣茄萣鄉○○路北向南方向行駛經該路與健康路交
    岔路口時，因疏未注意車前狀況，與同疏未注意車前狀況、由訴外人林寶清駕駛
    搭載原告沿高雄縣茄定鄉○○路東向西方向行駛之車號ＹＥ—四一九九號自小客
    車發生撞擊，致原告受有左眼球破裂合併顏面撕裂傷之傷害，經接受左眼球修補
    及顏面撕裂傷縫合手術後，原告左眼視力仍無光覺，且無恢復之可能，另原告已
    領取強制汽車責任保險四十三萬七千八百零三元等事實，業據其提出國立成功大
    學醫學院附設醫院診斷證明書一紙、國立成功大學醫學院附設醫院及台南市立醫
    院收據共十六紙、存摺影本一件為證，且為被告所不爭執，並經本院依職權調閱
    九十二年度交簡字第一九一四號過失傷害刑事卷宗查核屬實，原告此部分之主張
    ，自堪信為真實。又兩造對被告及訴外人林寶清就本件車禍之發生均有過失一情
    ，並不爭執，是本件之爭點為被告及訴外人林寶清應負之過失比例為何？經查：
  (一)按汽車行駛時，駕駛人應注意車前狀況，並隨時採取必要之安全措施；又車輛行
    至無號誌，且無交通警察指揮，亦未劃分幹、支線之交岔路口時，如同為直行車
    者，左方車應讓右方車先行，道路交通安全規則第九十四條第三項、第一百零二
    條第二項分別定有明文。本件被告及訴外人林寶清均考領有駕駛執照（被告之駕
    駛執照遭吊銷），對上開規定自應注意並遵守。
  (二)查本件肇事地點為未劃分幹、支線，亦無號誌或交通警察指揮之交岔路口，被告
    駕車行經該處，本應注意車前狀況，並隨時採取必要之安全措施，訴外人林寶清
    則應注意其車輛係屬左方直行車，應讓屬右方直行車之被告車輛先行，而依當時
    狀況，被告及訴外人林寶清並無不能注意之情事；且依卷附現場圖及現場照片顯
    示，上開交岔路口中央，於訴外人林寶清所駕車輛最後停止位置之後方留有一道
    由東北略向西南延伸之輪胎痕，長約十四點五公尺，參酌兩車之行進路線，可見
    兩車撞擊之位置係在交岔路口中央，輔以兩車之車損情況分別為訴外人林寶清所
    駕車號ＹＥ—四一九九號自小客車右前車頭毀損，被告所駕車號Ｅ五—六二七五
    號自小貨車左前車頭毀損，可見兩車係車頭互撞，足認本件車禍係因被告與訴外
    人林寶清駕車行經上開交岔路口時，訴外人林寶清疏未注意禮讓屬右方車之被告
    車輛先行，並疏未注意車前狀況，而被告亦同疏未注意車前狀況，致發覺對方車
    輛時未及閃避所致，是被告與訴外人林寶清分別違反上開規定而各有過失甚明。
    況本件車禍事故，於刑事程序經鑑定結果，亦認訴外人林寶清駕車左方車未讓右
    方車先行，為肇事主因，被告駕車未注意車前狀況，為肇事次因，此有台灣省高
    屏澎區車輛行車事故鑑定委員會鑑定意見書附於上開刑事案件卷宗可佐。因之，
    本院依本件肇事情形，認被告就本件車禍之發生，應負百分之四十之過失責任，
    訴外人林寶清則應負百分之六十之過失責任，始稱妥適。
四、按因故意或過失不法侵害他人權利者，負損害賠償責任。不法侵害他人之身體或
    健康者，對於被害人因此喪失或減少勞動能力或增加生活上之需要時，應負損害
    賠償責任。不法侵害他人之身體、健康、名譽、或自由、信用、隱私、貞操或不
    法侵害其他人格法益而情節重大者，被害人雖非財產上之損害，亦得請求賠償相
    當之金額，民法第一百八十四條第一項前段、第一百九十三條第一項、第一百九
    十五條第一項前段分別定有明文。本件被告駕車因過失致肇本件車禍，使原告受
    有上開傷勢，原告所受傷害與被告之過失行為二者間，有相當因果關係，被告之
    侵權行為責任，堪以認定。原告依侵權行為損害賠償請求權，請求被告負損害賠
    償責任，洵屬有據。茲審酌原告各項請求分述如下：
　(一)醫藥費二萬七千零四十二元部分：
    原告主張其因本件車禍，共支出醫藥費用二萬七千零四十二元，業據其提出國立
    成功大學醫學院附設醫院、台南市立醫院收據共十六紙為證，且為被告所不爭執
    ，經核其所提出之各收據所載項目，均屬必要，應予准許。
  (二)減少勞動能力損失九十七萬元部分：
    (1)原告主張其勞動能力減少百分二十乙節，業據原告接受治療之國立成功大學醫
      學院附設醫院九十三年一月六日（九三）成附醫眼字第一五二八六號函覆稱：
      原告左眼破裂，經手術後，左眼已無光覺，且無恢復之可能，右眼據九十二年
      三月十一日病歷記載，矯正視力可至一點零，完全正常，臨床上單眼受損之病
      人，呈現視野縮小，立體感降低，患眼側邊身體因視野縮小較易受傷，日常生
      活、較精細工作及開車駕駛可能受限或發生危險，目前眼科界並無單眼受損導
      致日常生活勞動力減損之量表，故無法正確評估原告勞動力受損之比例，醫學
      專業對此等鑑定判別有其困難等語，是原告因左眼完全失明，致其視野縮小、
      立體感降低，其日常生活、從事精細工作之能力受限，足認其勞動能力確因而
      受有減損，惟其減損之比例為何，原告接受治療之國立成功大學醫學院附設醫
      院並未能加以鑑定，而經本院詢問原告是否願意前往他院就醫再行鑑定其勞動
      能力減少之比例，亦經原告答覆稱不願鑑定（見本院九十三年四月九日言詞辯
      論筆錄），是本院參酌前開國立成功大學醫學院附設醫院診斷之結果，原告因
      左眼完全失明，致視野縮小、立體感降低，側邊身體較易受傷，及原告左眼完
      全失明、右眼視力正常，相當於勞工保險條例殘廢給付標準表第十九項之情形
      ，屬第七級殘廢程度，堪認原告主張其勞動能力減少百分之二十乙節應屬可信
      。
    (2)又按，身體或健康受侵害，而減少勞動能力者，其減少及殘存勞動能力之價值
      ，不能以現有之收入為準，蓋現有收入每因特殊因素之存在而與實際所餘勞動
      能力不能相符，現有收入高者，一旦喪失其職位，未必能自他處獲得同一待遇
      ，故所謂減少及殘存勞動能力之價值，應以其能力在通常情形下可能取得之收
      入為標準，最高法院六十一年台上字第一九八七號判例可資參照。查，原告於
      受傷時雖為家庭主婦，然以原告為五十三年三月一日生，於本件車禍發生時正
      值壯年，且身體健全無障礙，雖一時無工作，但不能排除原告將來覓得工作之
      可能，自不能僅以原告一時無工作即認其無勞動能力減少之損失，是審酌原告
      於受傷前身體健全無障礙，國小畢業，並無專門之技能等情，依其能力在通常
      情形下可能取得之收入，應以基本工資即每月一萬五千八百四十元為其減少勞
      動能力之計算標準始為恰當。原告主張應以每月二萬元為計算基準，並未提出
      任何證據以實其說，其主張自無可採。
    (3)從而，原告為五十三年三月一日生，於本件車禍發生時為三十八歲，算至原告
      六十歲即一百一十三年三月一日為止，尚有二十一年餘，原告僅請求十九年之
      勞動能力損失，以每月薪資一萬五千八百四十元計算，每年之損害額為三萬八
      千零一十六元【計算式為：15840×12×20﹪＝38016】，依年別5%複式霍夫曼
      計算法（第一年不扣除中間利息）計算，原告減少勞動能力之損失共計五十一
      萬七千一百四十一元【計算式為：38016×13.00000000（此為尚有工作能力十
      九年之霍夫曼係數）=517141（小數點以下四捨五入）】，在此範圍內，原告
      之請求尚屬允當，應予准許。逾此範圍之請求，為無理由，應予駁回。
　(三)精神慰撫金六十萬元部分：
    按慰藉金之賠償須以人格權遭遇侵害，使精神上受有痛苦為必要，其核給之標準
    固與財產上損害之計算不同，然非不可斟酌雙方身分資力與加害程度，及其他各
    種情形核定相當之數額（最高法院著有五十一年台上字第二二三號判例足資參照
    ）。查，原告因本件車禍左眼失明，顏面並留有多處傷疤，生活因而產生諸多不
    便，堪認其精神上確受有相當之痛苦，而原告為國小畢業，目前無業，名下有汽
    車一部，被告為高職畢業，目前擔任臨時工，每月薪資在一萬八千元至二萬元之
    間，名下有汽車一部等情，業據兩造分別陳明在卷，並有警訊筆錄及稅務電子閘
    門所得調件明細表在卷可參，本院審酌原告受傷情狀，及兩造之身分、地位，及
    前開所述職業、資力及經濟狀況，認原告請求慰撫金六十萬元尚屬公允，應予准
    許。
  (四)綜上，原告得請求賠償之金額共計一百一十四萬四千一百八十三元【計算式為：
    27042＋517141＋600000＝0000000】。
五、又按損害之發生或擴大，被害人與有過失者，法院得減輕賠償金額或免除之；前
    二項之規定，於被害人之代理人或使用人與有過失者，準用之；民法第二百十七
    條第一項、第三項分別定有明文。訴外人林寶清為原告之使用人，其就本件車禍
    之發生應負百分之六十之責任，已如前述，是訴外人林寶清之過失自可視同損害
    賠償權利人即原告之過失，而適用過失相抵之法則。從而，依上開過失相抵之規
    定，減輕被告賠償之金額為四十五萬七千六百七十三元（元以下四捨五入）。再
    按，依強制汽車責任保險法第三十條規定：「保險人依本法規定給付之保險金，
    視為加害人或被保險人損害賠償金額之一部分；加害人或被保險人受賠償請求時
    ，得扣除之。」，本件原告因本件車禍已領取強制汽車保險金四十三萬七千八百
    零三元，有存摺影本一件可稽，扣除上開金額後，原告尚得請求被告給付之賠償
    金額為一萬九千八百七十元。
六、末按給付無確定期限者，債務人於債權人得請求給付時，經其催告而未為給付，
    自受催告時起，負遲延責任。其經債權人起訴而送達訴狀，或依督促程序送達支
    付命令，或為其他相類之行為者，與催告有同一之效力；遲延之債務，以支付金
    錢為標的者，債權人得請求依法定利率計算之遲延利息；應付利息之債務，其利
    率未經約定，亦無法律可據者，週年利率為百分之五；民法第二百二十九條第二
    項、第二百三十三條第一項前段及第二百零三條分別定有明文。經查，本件附帶
    民事起訴狀係於九十二年十一月十七日寄存於警察機關，九十二年十一月二十八
    日生效，是原告請求自本件附帶民事起訴狀繕本送達翌日即九十二年十一月二十
    九日起之法定利息，自屬有據。
七、綜上所述，本件被告因駕車過失行為，致原告受傷，原告因而受有上開損害，已
    如前述，從而，原告依據侵權行為之法律關係，請求被告賠償原告一萬九千八百
    七十元，及自九十二年十一月二十九日起至清償日止，按週年利率百分之五計算
    之利息，即屬正當，應予准許。原告逾前開範圍之請求，則屬無據，應予駁回。
八、本件原告勝訴部分係所命給付之金額未逾五十萬元之判決，應依職權宣告假執行
    ；至原告敗訴部分，其假執行之聲請，因訴之駁回而失所依附，應併予駁回。
九、據上論結，本件原告之訴為一部有理由、一部無理由，依民事訴訟法第三百八十
    五條第一項前段、第七十九條、第三百八十九條第一項第五款，判決如主文。
中　　　華　　　民　　　國　　九十三　　年　　　四　　　月　　二十三　　日
　　　　　　　　　　　　　　　　臺灣高雄地方法院民事第二庭
~B法　　　官　曾淑娟
正本係照原本作成。
如對本判決上訴，須於判決送達後廿日內向本院提出上訴狀。
中　　　華　　　民　　　國　　九十三　　年　　　四　　　月　　二十六　　日
~B法院書記官　林宜正
